【裁判字號】    97,易,826
【裁判日期】    970507
【裁判案由】    詐欺
【裁判全文】
臺灣臺北地方法院刑事判決               97年度易字第826號
公  訴  人  臺灣臺北地方法院檢察署檢察官
被      告  甲○○
上列被告因詐欺案件，經檢察官提起公訴（96年度偵緝字第1380
號）及移送併辦（臺灣臺中地方法院檢察署97年度偵緝字第865
號），被告於準備程序就被訴事實為有罪之陳述，本院以簡式審
判程序審理，判決如下：
    主  文
甲○○幫助犯詐欺取財罪，處有期徒刑陸月，如易科罰金，以新
臺幣壹仟元折算壹日，減為有期徒刑參月，如易科罰金，以新臺
幣壹仟元折算壹日。
    事  實
一、甲○○有賭博、麻藥及毒品等前科（本件不構成累犯），明
    知社會上詐騙案件層出不窮，並可預見將自己之銀行帳戶之
    存摺、金融卡提供他人使用，恐遭利用作為人頭帳戶，待騙
    徒對被害人施以詐術得逞致被害人匯入款項後，再予提領運
    用。仍基於幫助他人詐欺取財之間接故意，於民國95年8、9
    月間，在不詳之地點以不詳之代價，將自己所有之臺灣郵政
    股份有限公司臺北松江路郵局（下稱臺北松江路郵局）第00
    000000000000號帳戶之存摺、金融卡、印鑑及金融卡密碼，
    出賣並交付予俊乾、林信宏所屬之詐欺集團使用，以幫助
    該詐欺集團遂行詐欺犯行。嗣由該詐欺集團某成年成員，先
    於（一）、95年9月10日晚上11時許，撥打丁○○○之電話
    ，向丁○○○佯稱其抽中宏威集團獎項新臺幣（下同）108
    萬元，惟必須加入宏威集團始得領取獎項，要求丁○○○先
    行匯款加入會員，復以匯款資料有誤等藉口，要求丁○○○
    再次匯款，使丁○○○信以為真而陷於錯誤，依該詐欺集團
    成員之指示，先於同年月11日，分2次將2萬7,000元及5萬元
    匯入甲○○之前揭臺北松江路郵局帳戶。復於同年月12日，
    將13萬3,300元匯入甲○○之前揭臺北松江路郵局帳戶，再
    於同年月13日，將18萬元匯入甲○○之前揭臺北松江路郵局
    帳戶；又於同年月16日，將30萬元匯入甲○○前揭臺北松江
    路郵局之帳戶（該筆金額因及時警示而未被領取）。（二）
    、於95年9月間撥打乙○○之電話，向乙○○佯稱其中二獎
    獎項108萬元，惟必須加入宏威集團始得領取獎項，要求乙○○先行匯款港幣2萬9,000元，以加入會員，使乙○○不疑
    有他，於95年9月13日，匯款18萬元至甲○○上揭帳戶內。
    （三）、再於95年10月13日上午10時許，撥打電話與丙○○
    ，向丙○○佯稱其抽中宏威集團獎項108萬元，惟必須加入
    宏威集團始得領取獎項，要求丙○○先行匯款加入會員，使
    丙○○信以為真而陷於錯誤，依該詐欺集團成年成員之指示
    ，於同日稍後，將2萬7,000元匯入甲○○之前揭臺北松江路
    郵局帳戶。其三人匯入之金錢，均隨即遭不詳人士提領一空
    。丁○○○、乙○○、丙○○嗣後發覺受騙，乃報警循線查
    獲。
二、案經乙○○訴由臺中縣警察局豐原分局報告臺灣臺中地方法
    院檢察署呈請臺灣高等法院檢察署檢察長令轉臺灣臺北地方
    法院檢察署檢察官偵查起訴及臺中市警察局移請臺灣臺中地
    方法院檢察署偵查後，併案移送本院審理。
    理  由
一、前開事實，業據被告甲○○於本院訊問時坦承不諱（詳本院
    卷第25頁背面），核與被害人丁○○○、乙○○、丙○○指
    訴被騙之情節相符，並經證人即詐騙集團成員俊乾供證屬
    實，且有丁○○○、乙○○、丙○○3人各自匯入被告前揭
    帳戶被騙金錢之郵政國內匯款執據影本各5紙、1紙、1紙及
    臺灣郵政股份有限公司臺北郵局96年6月14日函所附交易往
    來明細表；同局97年1月10日所附變更密碼申請書及使用電
    話語音服務申請書影本各1紙、被告之開戶資料影本、被告
    帳戶之提款單影本4紙等附卷可資佐證。被告上開任意性自
    白核與事實相符，本件事證明確，被告犯行堪以認定，應予
    依法論科。
二、按刑法上之幫助犯，係對於犯罪與正犯有共同之認識，而以
    幫助之意思，對於正犯資以助力，但未參與實施犯罪之行為
    者而言。故核被告甲○○所為，係犯刑法第30條第1項前段
    、第339條第1項之幫助詐欺取財罪。被告係以幫助犯罪之間
    接故意，參與詐欺犯罪構成要件以外之行為，核屬詐欺取財
    犯行之幫助犯，因被告只有一個幫助行為，雖本案起訴及臺
    灣臺中地方法院檢察署併案之犯罪被害人有乙○○、丁○○○、丙○○3人，但因本案與併案之犯罪事實在刑法上為實
    質一罪，故僅應論以一個幫助詐欺罪，而併案之犯罪事實，
    自為起訴效力所及，而應一併為裁判，且依刑法第30條第2
    項規定減輕其刑。爰審酌被告因貪圖小利，即交付金融帳戶
    等物及密碼予他人使用，被害人人數則有3個，其等被詐騙
    金額不低，可知被告犯行對於被害人之財產及正常金融交易
    秩序造成之損害非輕，並使犯罪之追查過程更趨複雜、困難
    ，又有前科（詳卷附臺灣高等法院被告前案紀錄表），素行
    不良，惟考量被告犯罪後已坦承犯行，犯後態度尚佳等一切
    情狀，量處如主文所示之刑，併諭知易科罰金之折算標準。
    再者，中華民國九十六年罪犯減刑條例於96年6月15日通過
    ，並自96年7月16日開始施行，查被告之犯罪行為係在96年4
    月24日以前所為，且經本院宣告有期徒刑1年6月以下之刑，
    而無同條例第3條規定不予減刑之情形，合於減刑之條件，
    應依該條例第2條第1項第3款規定減其宣告刑2分之1，並依
    同條例第7條第1項之規定，減其宣告刑併諭知易科罰金之折
    算標準如主文所示。
三、本案被告曾於96年5月23日因本案遭臺灣臺北地方法院檢察
    署通緝，於同年月28日被緝獲（詳臺灣臺北地方法院檢察署
    96年度偵緝字第1380號偵查卷第1頁），又因併案之犯罪事
    實於97年3月27日遭臺灣臺中地方法院檢察署通緝，於同年4
    月5日被緝獲（詳臺灣臺中地方法院檢察署97年度偵緝字第
    865號偵查卷第10頁），惟其2次遭通緝及緝獲之情形，均與
    中華民國九十六年罪犯減刑條例第5條：本條例施行前，經
    通緝而未於中華民國九十六年十二月三十一日以前自動歸案
    接受偵查、審判或執行者，不得依本條例減刑之規定不合，
    因前者在上開條例於96年7月16日施行前，已遭緝獲；而後
    者在通緝時，上開條例早已施行，故被告仍應依上開條例減
    刑，附此說明之。
據上論斷，應依刑事訴訟法第273條之1第1項、第299條第1項前
段，刑法第30條第1項前段、第2項、第339條第1項、第41條第1
項前段，刑法施行法第1條之1，中華民國九十六年罪犯減刑條例
第2條第1項第3款、第7條第1項，判決如主文。
本案經檢察官賴秋萍到庭執行職務。
中    華    民    國    97    年    5    月     7    日
                    刑事第十三庭    法  官  張文俊
以上正本證明與原本無異。
如不服本判決，應於判決送達後10日內向本院提出上訴狀（應抄
附繕本並附理由）。告訴人或被害人如對於本判決不服者，應具
備理由請求檢察官上訴，其上訴期間之計算係以檢察官收受判決
正本之日期為準。
                                    書記官  陳鳳瀴
中    華    民    國    97    年    5    月    7    日
附錄本案論罪科刑法條全文：
中華民國刑法第339條
意圖為自己或第三人不法之所有，以詐術使人將本人或第三人之
物交付者，處 5 年以下有期徒刑、拘役或科或併科 1 千元以下
罰金。


司法院資訊處製作；財團法人民間司法改革基金會備份。
